ACORDAO-COMPLETO-2347353

ACÓRDÃO 1660/2019 ATA 6/2019 - SEGUNDA CÂMARA

VISTOS, relatados e discutidos estes autos de tomada de contas especial instaurada pelo Fundo Nacional de Desenvolvimento da Educação (FNDE) em desfavor de Marcos José Barreto, como ex-prefeito de Aquidabã - SE (gestão: 2009/2012) , diante da não comprovação da boa e regular aplicação dos recursos federais repassados a partir da omissão no dever de prestar contas dos recursos federais inerentes ao PNAE/2011 sob o montante de R$ 225.000,00;
	ACORDAM os Ministros do Tribunal de Contas da União, reunidos em Sessão da Segunda Câmara, ante as razões expostas pelo Relator, em:
	9.1. considerar revel o Sr. Marcos José Barreto, nos termos do art. 12, § 3º, da Lei nº 8.443, de 1992;
	9.2. julgar irregulares as contas de Marcos José Barreto, nos termos dos arts. 1º, I, 16, III, "a", 19, caput e 23, III, da Lei nº 8.443, de 1992, para condená-lo ao pagamento do débito apurado nestes autos, atualizado monetariamente e acrescido dos juros de mora, calculados desde as datas especificadas até a efetiva quitação, fixando-lhe o prazo de 15 (quinze) dias, contados da ciência desta deliberação, para comprovar, perante o Tribunal, nos termos do art. 214, III, "a", do RITCU, o recolhimento das referidas quantias ao Fundo Nacional de Desenvolvimento da Educação (FNDE) , sob as seguintes condições:
	Valor (R$) 
	Data da ocorrência

	22.500,00
	15/3/2011

	22.500,00
	31/3/2011

	22.500,00
	3/5/2011

	22.500,00
	1º/6/2011

	22.500,00
	4/7/2011

	67.500,00
	30/9/2011

	22.500,00
	31/10/2011

	22.500,00
	30/11/2011

	9.3. aplicar a multa prevista no art. 57 da Lei nº 8.443, de 1992, em desfavor de Marcos José Barreto, sob o valor de R$ 80.000,00 (oitenta mil reais) , com a fixação do prazo de 15 (quinze) dias, contados da ciência desta deliberação, para comprovar, perante o Tribunal (art. 214, III, "a", do RITCU) , o recolhimento da dívida ao Tesouro Nacional, atualizada monetariamente na forma da legislação em vigor;
	9.4. autorizar, caso requerido, nos termos do art. 26 da Lei nº 8.443, de 1992, o parcelamento das dívidas fixadas por este Acórdão em até 36 (trinta e seis) parcelas mensais e sucessivas, sobre as quais incidirão a atualização monetária e os correspondentes acréscimos legais, esclarecendo ao responsável que a falta de pagamento de qualquer parcela importará no vencimento antecipado do saldo devedor (art. 217, § 2º, do RITCU) , sem prejuízo das demais medidas legais;
	9.5. autorizar, desde logo, nos termos do art. 28, inciso II, da Lei nº 8.443, de 1992, a cobrança judicial das dívidas fixadas por este Acórdão, caso não atendidas as notificações; e
	9.6. determinar que a unidade técnica envie a cópia deste Acórdão, acompanhado do Relatório e da Proposta de Deliberação que o fundamenta, à Procuradoria da República no Estado de Sergipe, nos termos do art. 16, § 3º, da Lei nº   8.443, de 1992, e do art. 209, § 7º, do RITCU, para o ajuizamento das ações civis e penais cabíveis.

Tomada de Contas Especial instaurada pelo Fundo Nacional de Desenvolvimento da Educação (FNDE) em desfavor de Marcos José Barreto, como ex-prefeito de Aquidabã  SE (gestão: 2009/2012), diante da não comprovação da boa e regular aplicação dos recursos federais repassados, em razão da omissão no dever de prestar contas, no âmbito do PNAE/2011, sob o montante de R$ 225.000,00.

Segunda Câmara

Município de Aquidabã - SE.

3. Responsável: Marcos José Barreto (CPF XXX.006.995-XX).

13.1. Ministros presentes: Ana Arraes (Presidente), Augusto Nardes, Aroldo Cedraz e Raimundo Carreiro.
13.2. Ministros-Substitutos presentes: Marcos Bemquerer Costa e André Luís de Carvalho (Relator).

ACORDAO-COMPLETO-2397165

Acórdão 4055/2021 - Segunda Câmara

ANDRÉ DE CARVALHO

Trata-se de tomada de contas especial instaurada pelo Fundo Nacional de Desenvolvimento da Educação (FNDE) em desfavor de Marcos José Barreto, como ex-prefeito de Aquidabã - SE (gestão: 2009/2012) , diante da não comprovação da boa e regular aplicação dos recursos federais repassados a partir da omissão no dever de prestar contas dos recursos federais inerentes ao PNAE/2011 sob o montante de R$ 225.000,00.
2.	Após a análise final do feito, o auditor federal da então Secex-PB lançou o seu parecer conclusivo à Peça 16 (fls. 1/5) , com a anuência dos dirigentes da unidade técnica (Peças 17 e 18) , nos seguintes termos:
	"Cuidam os autos de tomada de contas especial (TCE) instaurada pelo Fundo Nacional de Desenvolvimento da Educação (FNDE) em desfavor do Sr. Marcos José Barreto (CPF XXX.006.995-XX) , ex-prefeito municipal de Aquidabã/SE (gestão 2009-2012) , em razão da não comprovação da boa e regular aplicação de recursos repassados à conta do Programa Nacional de Alimentação Escolar no exercício de 2011 (PNAE/2011) . 
	Histórico
	2. No que diz respeito ao PNAE/2011, o FNDE repassou recursos federais ao município de Aquidabã/SE conforme tabela abaixo (peça 1, p. 1-2) :
	
	PNAE - Fundamental

	Ordem Bancária (OB) 
	Valor (R$) 
	Data

	2011OB400153
	16.758,00
	15/3/2011

	2011OB400974
	16.758,00
	31/3/2011

	2011OB401142
	16.758,00
	2/5/2011

	2011OB401916
	16.758,00
	1º/6/2011

	2011OB403103
	16.758,00
	4/7/2011

	2011OB407069
	16.758,00
	30/9/2011

	2011OB406906
	16.758,00
	30/9/2011

	2011OB406636
	16.758,00
	30/9/2011

	2011OB408276
	16.758,00
	31/10/2011

	2011OB408755
	16.758,00
	30/11/2011

	PNAE - EJA

	Ordem Bancária (OB) 
	Valor (R$) 
	Data

	2011OB400095
	792,00
	15/3/2011

	2011OB400975
	792,00
	31/3/2011

	2011OB401612
	792,00
	3/5/2011

	2011OB402017
	792,00
	1º/6/2011

	2011OB403205
	792,00
	4/7/2011

	2011OB407211
	792,00
	30/9/2011

	2011OB407620
	792,00
	30/9/2011

	2011OB407731
	792,00
	30/9/2011

	2011OB408132
	792,00
	31/10/2011

	2011OB408652
	792,00
	30/11/2011

	PNAE - Pré-Escola

	Ordem Bancária (OB) 
	Valor (R$) 
	Data

	2011OB000192
	4.950,00
	15/3/2011

	2011OB400668
	4.950,00
	31/3/2011

	2011OB401632
	4.950,00
	3/5/2011

	2011OB402055
	4.950,00
	1º/6/2011

	2011OB403699
	4.950,00
	4/7/2011

	2011OB407635
	4.950,00
	30/9/2011

	2011OB406984
	4.950,00
	30/9/2011

	2011OB406886
	4.950,00
	30/9/2011

	2011OB408125
	4.950,00
	31/10/2011

	2011OB409140
	4.950,00
	30/11/2011

	3. Em razão de denúncia apresentada ao TCU, registrada no âmbito do TC Processo 003.100/2012-0, foi prolatado o Acórdão 1361/2014-TCU-Plenário (peça 1, p. 38) , que determinou ao FNDE que no prazo de sessenta dias, instaurasse TCE em relação ao PNAE/2011, considerando a ausência da prestação de contas dos recursos recebidos, fixando prazo para conclusão da referida TCE. 
	4. Em outra decisão do Tribunal, por meio do Acórdão 1480/2014-TCU-Plenário, de relatoria do Ministro José Múcio Monteiro, foi dada ciência ao FNDE acerca de irregularidades constatadas na execução do PNAE durante os exercícios de 2010 e 2011 no município de Aquidabã/SE (peça 1, p. 30) , apresentadas em sede de denúncia no âmbito do TC Processo 002.912/2012-0. 
	5. Mediante o Ofício 1.852/2015, datado de 8/12/2015, o Ministério da Educação informou ao Sr. Marcos José Barreto sobre o fim do prazo para apresentação da prestação de contas do PNAE, em desacordo com a Resolução FNDE 38/2009 (peça 1, p. 60-61) . 
	6. Por intermédio do Relatório de Tomada de Contas Especial 11/2016, o FNDE concluiu pela ocorrência de prejuízo ao erário oriundo da irregularidade na comprovação da execução de recursos no PNAE/2011 e atribuiu responsabilidade ao Sr. Marcos José Barreto pelo valor original apurado de R$ 225.000,00 (peça 1, p. 108-115) . 
	7. Por sua vez, o Relatório de Auditoria 1.013/2016 do Ministério da Transparência, Fiscalização e Controladoria-Geral da União (CGU) concluiu que o Sr. Marcos José Barreto encontrase em débito com a Fazenda Nacional (peça 1, p. 125-127) . 
	8. O Certificado de Auditoria e o Parecer do Dirigente do Órgão de Controle Interno concluíram pela irregularidade das contas do responsável e submeteram os autos ao Ministro de Estado supervisor para pronunciamento (peça 1, p. 128-129) . 
	9. Por fim, o então Ministro de Estado da Educação tomou conhecimento das conclusões da TCE e determinou o encaminhamento do processo ao Tribunal de Contas da União para julgamento (peça 1, p. 130) . 
	10. No Tribunal, a então Secex-PB propugnou inicialmente pela citação do Sr. Marcos José Barreto em razão da não comprovação da boa e regular aplicação dos recursos repassados por meio do PNAE/2011. Ademais, a Unidade Técnica entendeu por ouvir em audiência o ex-prefeito municipal pelo descumprimento do prazo originalmente estipulado para prestação de contas (peça 4) .
	Exame Técnico
	11. Em cumprimento ao Pronunciamento da Unidade Técnica (peça 5) , foi promovida a citação do Sr. Marcos José Barreto, mediante o Ofício 1.145/2018, datado de 14/8/2018 (peça 6) , cujo Aviso de Recebimento - AR foi devolvido com o motivo 'Mudou-se' (peça 8) . Após a realização de pesquisa a sistemas informatizados (peças 9-10) , foi feita nova tentativa por meio do Ofício 1.568/2018, datado de 3/12/2018 (peça 11) . O Sr. Marcos José Barreto tomou ciência do ofício que lhe foi remetido em 18/12/2018, conforme documento constante da peça 12. 
	12. Em 21/1/2019, o ex-prefeito requereu prorrogação de prazo por quinze dias para apresentação de informações solicitadas nos autos do processo, solicitou a obtenção de cópia dos autos bem como apresentou procuração, nomeando advogado para representa-lo em atos perante o Tribunal (peças 13 e 14) . A prorrogação de prazo foi concedida por mais quinze dias, a contar de 21/1/2019, ficando o novo prazo para apresentação das alegações de defesa fixado em 5/2/2019 (peça 15) . Apesar disso, não compareceu para obtenção de cópia do processo e não se manifestou quanto à citação e audiência. 
	13. Transcorrido o prazo regimental fixado e mantendo-se inerte o aludido responsável, impõese que seja considerado revel, dando-se prosseguimento ao processo, de acordo com o art. 12, § 3º, da Lei 8.443/1992. 
	14. Nos processos do TCU, a revelia não leva à presunção de que seriam verdadeiras todas as imputações levantadas contra os responsáveis, diferentemente do que ocorre no processo civil, em que a revelia do réu opera a presunção da verdade dos fatos narrados pelo autor. Dessa forma, a avaliação da responsabilidade do agente não pode prescindir da prova existente no processo ou para ele carreada.
	15. Ao não apresentar sua defesa, o Sr. Marcos José Barreto deixou de produzir prova da regular aplicação dos recursos sob sua responsabilidade, em afronta às normas que impõem aos gestores públicos a obrigação legal de apresentar os documentos que demonstrem a correta utilização das verbas públicas, em observância ao contido no art. 93 do Decreto-Lei 200/1967: 'Quem quer que utilize dinheiros públicos terá de justificar seu bom e regular emprego na conformidade das leis, regulamentos e normas emanadas das autoridades administrativas competentes'. 
	16. O ex-prefeito impediu a comprovação do nexo causal entre os recursos transferidos e as despesas supostamente efetivadas a partir do momento em que deixou de apresentar a prestação de contas dos recursos repassados ao município de Aquidabã/SE. Diante da ausência de elementos que permitam comprovar a boa e regular aplicação dos recursos repassados, conclui-se pela ratificação do débito imputado ao Sr. Marcos José Barreto. 
	17. Em se tratando de processo em que a parte interessada não se manifestou acerca da irregularidade imputada, não há elementos para que se possa efetivamente aferir e reconhecer a ocorrência de boa-fé na conduta do Sr. Marcos José Barreto, podendo este Tribunal, desde logo, proferir o julgamento de mérito pela irregularidade das contas, conforme combinação dos §§ 2º e 6º do art. 202 do Regimento Interno do TCU. 
	18. A pretensão punitiva do TCU, conforme Acórdão 1441/2016-TCU-Plenário, que uniformizou a jurisprudência acerca dessa questão, subordina-se ao prazo geral de prescrição indicado no art. 205 do Código Civil, que é de dez anos, contado da data de ocorrência da irregularidade sancionada, nos termos do art. 189 do Código Civil, sendo este prazo interrompido pelo ato que ordenar a citação, a audiência ou a oitiva do responsável. Conforme o mesmo Acórdão, a ocorrência desta espécie de prescrição será aferida, independentemente de alegação da parte, em cada processo no qual haja intenção de aplicação das sanções previstas na Lei 8.443/1992. 
	19. No caso em exame, entende-se que o início da contagem do prazo prescricional deverá coincidir com a data limite estabelecida para que a Prefeitura Municipal de Aquidabã/SE encaminhasse ao Conselho de Alimentação Escolar (CAE) a prestação de contas, ou seja, na data de 15/2/2012, nos termos do art. 34 da Resolução/CD/FNDE 38/2009. Tendo em conta que o pronunciamento da Unidade Técnica que ordenou a citação ocorreu em 13/8/2018, não houve prescrição da pretensão punitiva do Tribunal nesse caso. 
	20. No que tange à audiência do ex-gestor, como a irregularidade atribuída ao responsável - descumprimento do prazo originalmente estipulado para prestação de contas - está intrinsecamente relacionada ao prejuízo presumido decorrente da omissão no dever de prestar contas, entende-se que eventual sanção ao Sr. Marcos José Barreto com a multa prevista no art. 58 da Lei 8.443/1992 poderia configurar a incidência de bis in idem, motivo pelo qual propõe-se que seja aplicada tão somente a multa prevista no art. 57 da referida Lei ao ex-prefeito. 
	21. Assim, com relação ao Sr. Marcos José Barreto, devem as presentes contas serem julgadas irregulares, com a condenação em débito e aplicação de multa, com fundamento nos arts. 1º, inciso I, 16, inciso III, alíneas 'a' e 'c', e 57 da Lei 8.443/1992, com remessa de cópia dos elementos pertinentes ao Ministério Público da União, atendendo, assim, ao disposto no art. 16, § 3º, da Lei 8.443/1992 c/c o art. 209, § 7º, do Regimento Interno/TCU.
	Conclusão 
	22. Diante da revelia do Sr. Marcos José Barreto e inexistindo nos autos elementos que permitam concluir pela ocorrência de boa-fé ou de outros excludentes de culpabilidade em sua conduta, propõe-se que suas contas sejam julgadas irregulares e que o responsável seja condenado em débito, bem como que lhe seja aplicada a multa prevista no art. 57 da Lei 8.443/1992 (itens 11-21) .
	Proposta de Encaminhamento
	23. Diante do exposto, submetem-se os autos à consideração superior, propondo: 
	a) considerar revel o Sr. Marcos José Barreto (CPF XXX.006.995-XX) , para todos os efeitos, dando-se prosseguimento ao processo, com fulcro no art. 12, § 3º, da Lei 8.443/1992; 
	b) com fundamento nos arts. 1º, inciso I, 16, inciso III, alíneas 'a' e 'c', da Lei 8.443/1992 c/c os arts. 19 e 23, inciso III, da mesma lei, julgar irregulares as contas do Sr. Marcos José Barreto (CPF XXX.006.995-XX) , ex-prefeito municipal de Aquidabã/SE (gestão 2009-2012) , condenando-o ao pagamento das quantias a seguir especificadas, com a fixação do prazo de quinze dias, a contar da notificação, para que comprove, perante este Tribunal (art. 214, inciso III, alínea 'a', do Regimento Interno) , o recolhimento da dívida aos cofres do Fundo Nacional de Desenvolvimento da Educação (FNDE) , atualizada monetariamente e acrescida dos juros de mora, calculados a partir das datas discriminadas até a data do recolhimento, na forma prevista na legislação em vigor:
		Valor (R$) 
	Data da ocorrência

	22.500,00
	15/3/2011

	22.500,00
	31/3/2011

	22.500,00
	3/5/2011

	22.500,00
	1º/6/2011

	22.500,00
	4/7/2011

	67.500,00
	30/9/2011

	22.500,00
	31/10/2011

	22.500,00
	30/11/2011

	c) aplicar, com fundamento no art. 57 da Lei 8.443/1992 c/c o art. 267 do RI/TCU, multa individual ao Sr. Marcos José Barreto (CPF XXX.006.995-XX) , fixando o prazo de 15 dias, a partir da notificação, para que, nos termos do art. 214, inciso III, alínea "a", do RI/TCU, comprove perante este Tribunal o recolhimento aos cofres do Tesouro Nacional do valor atualizado monetariamente desde a data do acórdão que vier a ser proferido até a data do efetivo recolhimento, se for pago após o vencimento, na forma da legislação em vigor; 
	d) autorizar, desde logo, nos termos do art. 28, inciso II, da Lei 8.443/1992, a cobrança judicial da dívida caso não atendida a notificação;  
	e) encaminhar cópia da deliberação ao Procurador-Chefe da Procuradoria da República em Sergipe, nos termos do § 3º do art. 16 da Lei 8.443/1992 c/c o § 7º do art. 209 do Regimento Interno do TCU, para adoção das medidas cabíveis; e comunicar-lhe que o relatório e o voto que a fundamentarem podem ser acessados por meio do endereço eletrônico www.tcu.gov.br/acordaos e que, caso haja interesse, o Tribunal pode enviar-lhe cópia desses documentos sem qualquer custo".
3.	Enfim, por intermédio do Exmo. Sr. Subprocurador-Geral Paulo Soares Bugarin, o MPTCU anuiu à aludida proposta da unidade técnica, consignando o seu parecer à Peça 19 nos seguintes termos:
	"Caracterizada a revelia do responsável Marcos José Barreto, após regular citação pela via postal (peças 11 e 12) , impõe-se o prosseguimento ao processo, para todos os efeitos, conforme prevê o art. 12, § 3º, da Lei nº 8.443/92. 
	2. Desse modo, ante a inexistência de elementos capazes de comprovar a boa e regular aplicação dos recursos, este representante do Ministério Público de Contas manifesta-se de acordo com a proposta formulada pela unidade técnica (Peça 16) ".
	É o Relatório.

não há.

Subprocurador-Geral Paulo Soares Bugarin.

TOMADA DE CONTAS ESPECIAL. FNDE. NÃO COMPROVAÇÃO DA BOA E REGULAR APLICAÇÃO DOS RECURSOS FEDERAIS REPASSADOS. OMISSÃO NO DEVER DE PRESTAR CONTAS. CITAÇÃO. REVELIA. CONTAS IRREGULARES. DÉBITO. MULTA.

TOMADA DE CONTAS ESPECIAL (TCE)

Secretaria do TCU no Estado da Paraíba (Sec-PB).

Trata-se de tomada de contas especial instaurada pelo Fundo Nacional de Desenvolvimento da Educação (FNDE) em desfavor de Marcos José Barreto, como ex-prefeito de Aquidabã - SE (gestão: 2009/2012) , diante da não comprovação da boa e regular aplicação dos recursos federais repassados a partir da omissão no dever de prestar contas dos recursos federais inerentes ao PNAE/2011 sob o montante de R$ 225.000,00.
2.	Como visto, a vigência do PNAE/2011 teria transcorrido de 1º/1 a 31/12/2011, com o prazo para a prestação de contas final fixado em 15/2/2012, nos termos do art. 34 da Resolução CD/FNDE nº  38, de 2009 (Peça 1, fls. 60/61) .
3.	Por força de denúncia apresentada no âmbito do TC Processo 003.100/2012-0, o Plenário do TCU prolatou o Acórdão 1.361/2014 (Peça 1, fl. 38) e determinou que o FNDE promovesse a instauração da TCE sobre o PNAE/2011, diante da ausência da correspondente prestação de contas desses recursos federais. 
4.  	Já, por meio do Acórdão 1480/2014-TCU-Plenário, o FNDE foi notificado sobre as irregularidades constatadas na execução do PNAE durante os exercícios de 2010 e 2011 (Peça 1, fl. 30) , no âmbito do referido município, a partir das notícias recebidas pela denúncia autuada no bojo do TC Processo 002.912/2012-0. 
5.	Por conseguinte, nos termos do Relatório de Tomada de Contas Especial nº 11/2016, o FNDE assinalou a subsistência de prejuízo ao erário a partir da não comprovação da regular aplicação dos recursos federais inerentes ao PNAE/2011, atribuindo a responsabilidade pelo débito ao Sr. Marcos José Barreto sob o valor original de R$ 225.000,00 (Peça 1, fls. 108/115) . 
6.	No âmbito do TCU, a então Secex-PB promoveu a citação do Sr. Marcos José Barreto, mas, a despeito da regular citação do responsável, o ex-prefeito não apresentou as suas alegações de defesa, nem, tampouco, efetuou o recolhimento do débito apurado nos autos, passando à condição de revel perante o TCU, nos termos do art. 12, § 3º, da Lei nº 8.443, de 16 1992.
7.	De todo modo, após a análise final do feito, a unidade técnica propôs a irregularidade das contas de Marcos José Barreto para condená-lo em débito e em multa, tendo o MPTCU anuído a essa proposta.
8.	Incorporo os pareceres da unidade técnica e do MPTCU a estas razões de decidir.
9.	Bem se sabe que a jurisprudência do TCU é firme no sentido da responsabilidade pessoal do gestor pela comprovação da boa e regular aplicação dos recursos federais recebidos mediante convênio ou instrumentos congêneres, submetendo-se todo aquele que utiliza ou gerencia os recursos públicos ao dever de demonstrar o correto emprego dos valores federais, nos termos dos arts. 70, parágrafo único, e 37, caput, da Constituição de 1988 e do art. 93 do Decreto-Lei nº 200, de 25 de fevereiro de 1967 (v.g. Acórdãos 27/2004, 371/1999 e 384/1998, da 2ª Câmara, Acórdão 92/1999-TCU-Primeira Câmara, e Decisão 667/1995-Plenário) .
10.	Por esse prisma, a ausência de elementos suficientes para demonstrar a boa e regular aplicação dos recursos federais transferidos, diante, sobretudo, da ausência do necessário nexo causal entre os recursos federais aportados e os supostos dispêndios incorridos no aludido programa, dá ensejo à presunção legal de dano ao erário em face das evidências de desvio dos valores federais, mostrando-se adequada a proposta da unidade técnica para condenar o aludido responsável em débito e em multa.
11.	Não se vislumbra, enfim, a prescrição da pretensão punitiva do TCU, haja vista que não houve o transcurso de mais de dez anos entre a ordem para a citação no âmbito do TCU, em 13/8/2018 (Peça 5) , e a data fatal para a prestação de contas final dos recursos aplicados no aludido programa, em 15/2/2012 (Peça 1, fls. 60/61) .
12.	Eis que, por meio do Acórdão 1.441/2016 proferido pelo Plenário na Sessão Extraordinária de 8/6/2016, o TCU firmou o seu entendimento no sentido de que a prescrição da pretensão punitiva deve seguir a regra geral do prazo decenal, contado a partir do fato, em linha com o art. 205 do Código Civil brasileiro, interrompendo-se a contagem do aludido prazo com a ordem de citação, nos termos do art. 240, caput, da Lei nº 13.105 (Código Processual Civil) , de 2015. 
13.	Por conseguinte, sem prejuízo do respeito a esse entendimento do Tribunal, reitero a minha ressalva já registrada em vários outros julgados do TCU no sentido de que, na ausência de lei específica, o TCU não deveria aplicar qualquer prazo prescricional sobre a referida pretensão punitiva ou, então, na pior das hipóteses, o Tribunal deveria aplicar a regra prescricional fixada pela Lei nº  9.873, de 1999, não só porque ela trata diretamente de prescrição no âmbito do direito administrativo sancionador, mas também porque, entre outras medidas, a aludida lei manda aplicar o prazo prescricional penal, quando a infração administrativa também configure crime, além de determinar expressamente que, no caso de ilícito continuado ou permanente, a contagem do prazo se inicie no dia da cessação do aludido ilícito. 
14.	Ao tempo, pois, em que anoto essa minha posição pessoal, pugno pela pronta aplicação da multa legal em desfavor do aludido responsável, em sintonia com o aludido Acórdão 1441/2016-TCU-Plenário. 
15.	Por tudo isso, entendo que o TCU deve julgar irregulares as contas de Marcos José Barreto para condená-lo ao pagamento do débito apurado nestes autos, além de lhe aplicar a subsequente multa legal. 
Ante o exposto, pugno pela prolação do Acórdão ora submetido a este Colegiado.
	
TCU, Sala das Sessões, em 12 de março de 2019.
Ministro-Substituto ANDRÉ LUÍS DE CARVALHO 
Relator